【裁判字號】    95,簡上,144
【裁判日期】    950922
【裁判案由】    傷害
【裁判全文】
臺灣雲林地方法院刑事判決             95年度簡上字第144號
上  訴  人  丙○○
即  被  告
上列上訴人即被告因傷害案件，不服本院北港簡易庭95年度簡字
第233 號中華民國95年7 月10日第一審刑事簡易判決（臺灣雲林
地方法院檢察署檢察官聲請簡易判決處刑案號：95年度偵字第28
60號）提起上訴，本院管轄之第二審合議庭判決如下：
    主  文
上訴駁回。
丙○○緩刑貳年。
    事  實
一、丙○○於民國95年5 月14日晚上8 時30分許，帶其婆婆林蜜
    前往雲林縣麥寮鄉橋頭村382 之2 號乙○○○之租屋處找乙
    ○○○，雙方因細故發生口角後，乙○○○先出手拉扯丙○
    ○，詎丙○○竟基於傷害他人身體之犯意，以雙手用力拉扯
    乙○○○之右手臂反擊，致乙○○○受有右肩關節脫臼之傷
    害。
二、案經乙○○○訴由臺灣雲林地方法院檢察署檢察官偵查後聲
    請簡易判決處刑。
    理  由
一、按被告以外之人於審判外之陳述，雖不符前4 條之規定，而
    當事人於法院調查證據時，知有不得作為證據之情形，而未
    於言詞辯論終結前聲明異議者，視為同意作為證據，法院審
    酌該言詞陳述作成時之情況，認為適當者，亦得為證據，刑
    事訴訟法第159 條之5 定有明文。經查，關於告訴人乙○○
    ○及證人林蜜之警詢筆錄，雖審判中均未經傳喚到庭作證，
    並無同法第159 條之2 或第159 條之3 得為證據之情形，惟
    檢察官及被告丙○○已知上述筆錄乃傳聞證據，且均未對該
    筆錄內容異議，擬制同意其證據能力，本院斟酌上開筆錄作
    成時，並無不當取供之情形，認為適合作為本案之證據，合
    先敘明。
二、訊據被告固坦承在與告訴人發生口角並遭其拉扯後，出手將
    告訴人之右手臂拉傷之事實，惟矢口否認有何傷害犯行，辯
    稱：係告訴人先動手打伊，伊只是將告訴人的手拉開云云。
    惟查，上開犯罪事實，業據告訴人於警詢中指述明確，核與
    證人林蜜於警詢中證述看見被告以雙手將告訴人的雙手抓住
    乙情相符，被告亦坦承有出手拉傷告訴人之事實，此外，復
    有財團法人天主教若瑟醫院診斷證明書1 紙附卷可稽，再參
    以告訴人所受「右肩關節脫臼」之傷害，顯然係遭人猛力拉
    扯所致，設若被告當時僅出於防衛之意思而推開告訴人，告
    訴人應不致於受有上開傷勢，足見被告當時確係出於傷害之
    犯意而用力拉扯告訴人之右手臂成傷，被告前開所辯不足採
    信，本案事證明確，被告之傷害犯行堪以認定。
三、查被告行為後，如附表所示之相關法律均經變更並於95年7
    月1 日施行，經整體比較結果，裁判時法並未較為有利，從
    而依刑法第2 條第1 項前段規定，自應適用各該行為時法亦
    即修正前法論罪科刑。核被告所為，係犯刑法277 條第1 項
    之傷害罪。是原審審酌被告僅因與告訴人一時口角衝突，即
    對年屆65歲之長者施暴，自應加以懲罰，惟告訴人未能發揮
    長者智慧化解衝突，反而先動手拉扯被告，亦有不當之處，
    且被告乃印尼女子入籍我國，面對他人言語誤解，在異鄉因
    缺乏妥善資源與方法解決，一時氣憤始以暴力解決問題，情
    有可原等一切情狀，依刑事訴訟法第449 條第1 項前段、第
    454 條第1 項、刑法第2 條第1 項前段（原判決誤載為後段
    ）、第277 條第1 項、修正前刑法第41條第1 項、罰金罰鍰
    提高標準條例第1 條前段、廢止前罰金罰鍰提高標準條例第
    2 條（原判決漏未記載）等規定，逕以簡易判決量處被告拘
    役20日，併諭知如易科罰金，以銀元300 元折算1 日，本院
    合議庭認其認事用法均無違誤，量刑亦稱妥適，上訴意旨仍
    執前詞否認傷害犯行，為無理由，應予駁回。
四、另查被告前未曾受有期徒刑以上刑之宣告，有臺灣高等法院
    被告前案紀錄表1 份在卷可稽，其因一時失慮，致觸本件犯
    行，且於原審判決後，已與告訴人成立調解並當場道歉，此
    亦有雲林縣麥寮鄉公所調解委員會調解書1 份在卷可憑，足
    見其已有悔意，經此偵、審程序，當知所警惕，信無再犯之
    虞，本院認上開所宣告之刑以暫不執行為適當。又刑法第74
    條有關緩刑之規定，業於94年1 月7 日修正公布，並於95年
    7 月1 日施行，惟犯罪在新法施行前，新法施行後，緩刑之
    宣告，應適用新法第74條之規定，有最高法院95年度第8 次
    刑庭會議決議可資參照，是本件有關緩刑之宣告，自應直接
    適用修正後刑法第74條第1 項第1 款之規定，爰併諭知緩刑
    2 年，以啟自新。
據上論斷，應依刑事訴訟法455 條之1 第1 項、第3 項、第368
條，刑法第74條第1項第1款，判決如主文。
本案經檢察官甲○○到庭執行職務
中    華    民    國    95    年    9     月    22    日
                  刑事第一庭    審判長法  官  紀  文  勝
                                      法  官  楊  昱  辰
                                      法  官  王  雅  苑
以上正本證明與原本無異。
本判決不得上訴。
中    華    民    國    95    年    9     月    26    日
                                      書記官  譚  系  媛
附錄本判決論罪之法條：
中華民國刑法第277條第1項
傷害人之身體或健康者，處3 年以下有期徒刑、拘役或1 千元以
下罰金。
┌───────────────────────────────────────────────┐
│附表：                                                                                        │
├──────┬─────────────┬─────────────┬───────┬────┤
│相關變更條文│行為時法（下稱舊法）之內容│裁判時法（下稱新法）之內容│比  較  理  由│備    註│
├──────┼─────────────┼─────────────┼───────┼────┤
│【罰金刑貨幣│依法律應處罰金、罰鍰者，就│中華民國94年1 月7 日刑法修│刑法之貨幣單位│經按現行│
│單位之變更】│其原定數額得提高為2 倍至10│正施行後，刑法分則編所定罰│由「元（指銀元│法規所定│
│罰金罰鍰提高│倍（刑法乃係定明10倍）。第│金之貨幣單位為新臺幣。94年│）」變更為「新│貨幣單位│
│標準條例第1 │1 條所定得提高倍數之規定，│1月7日刑法修正時，刑法分則│臺幣」，且刑法│折算新臺│
│條前段、第5 │於本條例修正後制定之法律，│編未修正之條文定有罰金者，│分則之罰金數額│幣條例第│
│條→刑法施行│不適用之；本條例修正前公布│自94年1 月7 日刑法修正施行│，亦視該分則先│2 條之規│
│法第1 之1 條│之法律，於本條例修正後修正│後，就其所定數額提高為30倍│前曾修正與否，│定折算後│
│第1 項、第2 │其罰金罰鍰數額或法律經全部│。但72年6 月26日至94年1 月│而分別提高3 或│等值，是│
│項          │修正而其罰金罰鍰數額未予變│7 日新增或修正之條文，就其│30倍。        │以新法並│
│            │更者，亦同。              │所定數額提高為3 倍。      │              │未較有利│
├──────┼─────────────┼─────────────┼───────┼────┤
│刑法第33條第│罰金：（銀元）1 元以上。  │罰金：新臺幣1,000 元以上，│罰金刑之下限，│舊法有利│
│5 款：罰金刑│                          │以百元計算。              │由銀元10元（亦│        │
│下限變更    │                          │                          │經提高）即新臺│        │
│            │                          │                          │幣30元，提高為│        │
│            │                          │                          │新臺幣1,000元 │        │
├──────┼─────────────┼─────────────┼───────┼────┤
│【易科罰金折│犯最重本刑為5 年以下有期徒│犯最重本刑為5 年以下有期徒│易科罰金折算標│舊法有利│
│算標準變更】│刑以下之刑之罪，而受6 個月│刑以下之刑之罪，而受6 個月│準由銀元300 元│        │
│修正前刑法第│以下有期徒刑或拘役之宣告…│以下有期徒刑或拘役之宣告者│即新臺幣900 元│        │
│41條第1 項前│得以（銀元，下同）1 元以上│，得以新臺幣1,000 元、2,00│，提高為以新臺│        │
│段、廢止前罰│3 元以下折算1 日，易科罰金│0 元或3,000 元折算1 日，易│幣1,000 元、2,│        │
│金罰鍰提高標│。依刑法第41條易科罰金…就│科罰金。                  │000 元或3,000 │        │
│準條例第2 條│其原定數額提高為100 倍折算│                          │元折算1日。   │        │
│→現行刑法第│1 日；法律所定罰金數額未依│                          │              │        │
│41條第1 項前│本條例提高倍數，或其處罰法│                          │              │        │
│段          │條無罰金刑之規定者，亦同。│                          │              │        │
╠═══╤══╪═════════════╧═════════════╧═══════╪════╡
║整體比│舊法│刑度：3 年以下有期徒刑、拘役或銀元1 千元以下即新臺幣3萬元以下、銀元10 │舊法最低│
║較結果│    │元即新臺幣30元以上罰金。經處以拘役，其易科罰金之標準為銀元300 元即新臺│刑度及易│
║      │    │幣900 元折算1 日。                                                    │科罰金之│
║      ├──┼───────────────────────────────────┤標準均較│
║      │新法│刑度：3 年以下有期徒刑、拘役或新臺幣3 萬元以下、新臺幣1,000 元以上罰金│低，較為│
║      │    │。經處以拘役，其易科罰金之標準，縱按最低額，亦須以新臺幣1,000 元折算1 │有利。  │
║      │    │日。                                                                  │        │
╚═══╧══╧═══════════════════════════════════╧════╛


司法院資訊處製作；財團法人民間司法改革基金會備份。
